臺灣臺北地方法院民事判決
110年度重訴字第125號
原      告  藍隆盛  

訴訟代理人  黃昆培律師
            林耀泉律師
            陳貞吟律師
被      告  廖鳳嬌  



上  一  人
訴訟代理人  賴玉山律師 
被      告  張蘋心  


            林鑫    

共      同
訴訟代理人  陳丁章律師
上列當事人間請求返還出資額事件，本院於民國110年10月6日言
詞辯論終結，判決如下：
    主      文
原告之訴及假執行之聲請均駁回。
訴訟費用由原告負擔。
    事實及理由
一、原告主張：伊原係訴外人銀翼餐飲事業有限公司（下稱銀翼
    公司）之一人股東，出資額為新臺幣（下同）1,500萬元。
    嗣兩造於民國108年7月間，約定被告廖鳳嬌、林鑫及張蘋心
    分別以450萬元、450萬元及100萬元之價格，合計1,000萬元
    ，向伊購買銀翼公司如附表所示之出資額（下稱系爭1,000
    萬元契約），伊即於108年7月26日將銀翼公司之如附表所示
    之出資額（下稱系爭出資額）轉讓予被告，並向主管機關辦
    理變更登記完畢。詎料，兩造訂立系爭1,000萬元契約後，
    僅被告林鑫於108年7月22日給付部分價金300萬元予伊，其
    餘部分被告均未繳納，被告廖鳳嬌尚欠價金450萬元，被告
    林鑫尚欠價金150萬元（計算式：4,500,000－3,000,000＝1,5
    00,000），被告張蘋心尚欠價金100萬元（下合稱系爭價金
    餘款），經伊於109年12月25日寄發存證信函催告被告繳納
    系爭價金餘款，被告迄今仍未履行，伊得依民法第254條規
    定解除系爭1,000萬元契約。又伊已以本件起訴狀繕本之送
    達作為解除系爭1,000萬元契約之意思表示，系爭1,000萬元
    契約業經伊合法解除，伊得依民法第259條第1款、第179條
    規定，請求被告返還系爭出資額，爰依民法第259條第1款、
    第179條規定，提起本件訴訟等語，並聲明：㈠被告張蘋心、
    廖鳳嬌、林鑫應分別將銀翼公司出資額100萬元、450萬元、
    450萬元移轉登記返還予原告。㈡願供擔保請准宣告假執行。
二、被告則以：伊確有於108年間自原告處受讓系爭出資額，然
    此係原告與被告廖鳳嬌約定由被告廖鳳嬌以300萬元之對價
    購買原告之銀翼公司4分之3出資額（下稱系爭300萬元契約
    ），被告廖鳳嬌並指定原告將被告廖鳳嬌所購得之銀翼公司
    4分之3出資額部分登記於被告林鑫（即被告廖鳳嬌之子）、
    張蘋心（即被告林鑫之配偶，被告廖鳳嬌之媳）名下，嗣後
    因原告表示其有多年經營貢獻，希望多保留一些出資額，始
    僅有過戶如附表所示之系爭出資額予被告。又系爭300萬元
    契約之價金係300萬元，被告廖鳳嬌已委由被告林鑫匯款300
    萬元予原告，被告廖鳳嬌並無積欠原告系爭300萬元契約價
    金，原告不得請求伊返還系爭出資額等語置辯，並聲明：㈠
    原告之訴及假執行之聲請均駁回。㈡如受不利益判決，願供
    擔保請准宣告免為假執行。
三、本院之判斷：原告主張被告積欠系爭價金餘款，其得解除系
    爭1,000萬元契約並依民法第259條第1款、第179條規定請求
    被告移轉登記返還系爭出資額等語，為被告所否認，並以前
    詞置辯，是本件之爭點應為：㈠兩造間有無成立系爭1,000萬
    元契約？㈡原告主張已合法解除系爭1,000萬元契約，並得依
    民法第259條第1款、第179條規定請求被告移轉登記返還系
    爭出資額，有無理由？茲分述如下：
　㈠兩造間有無成立系爭1,000萬元契約？
　⒈按當事人主張有利於己之事實者，就其事實有舉證之責任，
    民事訴訟法第277條前段定有明文。又主張權利之原告若先
    不能舉證，以證明自己主張之事實為真，縱被告就其抗辯事
    實不能舉證，或其所舉證據尚有疵累，亦應駁回原告之請求
    （最高法院72年度台上字第4225號、83年度台上字第1073號
    判決意旨參照）。準此，本件原告主張兩造間有系爭1,000
    萬元契約存在，即應由原告就被告廖鳳嬌、林鑫及張蘋心同
    意以450萬元、450萬元及100萬元之對價購買系爭出資額而
    成立系爭1,000萬元契約之事實負舉證之責。
　⒉經查，被告林鑫於108年7月22日匯款300萬元予原告等節，為
    兩造所不爭執（見本院卷第146頁），應堪認定。次查，銀
    翼公司之出資額為1,500萬元，原告於108年7月26日將如附
    表所示之系爭出資額轉讓予被告，並已向主管機關為股東出
    資轉讓、改選董事（長）、變更章程登記等節，此有銀翼公
    司股東同意書（下稱系爭股東同意書）、銀翼公司章程、臺
    北市政府108年7月26日府產業商字第10852451800號函、公
    司變更登記表、變更登記申請書等件為據（見本院卷第15至
    21頁、第235至239頁），並經本院調閱銀翼公司登記卷宗核
    閱無違，且為兩造所不爭執（見本院卷第146頁），亦堪憑
    採。
　⒊原告主張其與被告廖鳳嬌、林鑫於108年7月間某日於銀翼餐廳2樓某包箱內以口頭方式訂立系爭1,000萬元契約，被告廖鳳嬌、林鑫並當場代理被告張蘋心以口頭方式訂立系爭1,000萬元契約等語，固據原告提出系爭股東同意書、銀翼公司章程及變更登記表等件為證（見本院卷第15至18頁、第20至21頁），惟查，觀諸系爭股東同意書，僅有記載原告同意將如附表所示之系爭出資額轉讓予被告，並記載改選董事（長）、修改章程之文字（見本院卷第15頁），並未記載兩造間就系爭出資額轉讓之原因及債權債務關係為何，實難僅憑系爭股東同意書即認兩造有訂定系爭1,000萬元契約。
　⒋至原告雖主張被告林鑫於108年7月22日匯款300萬元予原告，
    可知兩造間確有系爭1,000萬元契約存在，又系爭出資額為1
    ,000萬元，被告受讓系爭出資額之對價應為1,000萬元方屬
    相當，被告既受讓系爭出資額，足見兩造間確有約定以450
    萬元、450萬元及100萬元之對價，合計1,000萬元購買系爭
    出資額之事實等語，並提出資產負債表、飲食雜誌餐館評鑑
    等件為證（見本院卷第219頁）。惟查，被告林鑫匯款300萬
    元予原告之事實，尚不能證明兩造間確有訂定系爭1,000萬
    元契約，而有限公司之出資額係股東依公司法為出資及出資
    額之登記，係用以表彰股東對公司之權益，至於有限公司股
    東將其出資額轉讓出售他人之實際買賣價金若干，則涉及買
    賣雙方對於市場行情評估、公司獲利能力期待之差異而有不
    同，基於契約自由原則，買賣雙方自可另行約定高於或低於
    出資額之價格轉讓出售出資額，是原告主張被告受讓系爭出
    資額之對價應為1,000萬元，兩造間有成立系爭1,000萬元契
    約等語，應非有據。況且，倘兩造間確有成立系爭1,000萬
    元契約，原告衡情當會在轉讓系爭出資額時催告被告儘速繳
    納系爭價金餘款，然原告於108年7月22日收受匯款300萬元
    後，旋即於108年7月26日將系爭出資額轉讓於被告，且原告
    將系爭出資額轉讓被告後1年餘間，兩造共同經營銀翼公司
    ，原告均未就系爭出資額轉讓之價金對被告為任何請求、催
    告，直至109年12月25日始發存證信函稱被告未繳清系爭價
    金餘款，實與常理有違，堪認被告抗辯系爭出資額係基於系
    爭300萬元契約而為轉讓等語，應較可採。原告既未就兩造
    間成立系爭1,000萬元契約等節提出其他證據舉證以實其說
    ，是原告此節主張，應屬無據。
  ㈡原告主張已合法解除系爭1,000萬元契約，並得依民法第259
    條第1款、第179條規定請求被告移轉登記返還系爭出資額，
    有無理由？
  ⒈原告主張被告經催告仍尚未給付系爭價金餘款，原告得以本
    件起訴狀繕本之送達作為解除系爭1,000萬元契約之意思表
    示，並請求被告返還系爭出資額等語，固據原告提出台北金
    南郵局存證號碼000437號存證信函暨回執、台北安和郵局存
    證號碼000683號存證信函暨回執、台北北門郵局存證號碼00
    1446號存證信函暨回執為證（見本院卷第23至30頁、第191
    頁、第197至218頁）。惟查，兩造間並無成立系爭1,000萬
    元契約等節，業如前述，是原告主張已合法解除兩造間之系
    爭1,000萬元契約等語，即非有據，則原告依民法第259條第
    1款規定請求被告移轉登記返還系爭出資額等語，應無理由
    。
  ⒉又系爭出資額之轉讓係基於系爭300萬元契約，原告已收訖30
    0萬元價金等節，業已認定如前，被告受有系爭出資額之利
    益，即應無不當得利可言。又原告未就被告無法律上原因受
    有系爭出資額之利益致原告受有損害等節舉證以實其說，是
    原告依民法第179條規定請求被告移轉登記返還系爭出資額
    等語，亦非有據。
四、綜上所述，原告依民法第259條第1款、第179條規定請求被
    告移轉登記返還系爭出資額，為無理由，應予駁回。又原告
    之訴既經駁回，其所為假執行之聲請即失所依據，併予駁回
    之。
五、本件事證已臻明確，兩造其餘主張與攻擊防禦方法及所提證
    據，經審酌後認與本件判決之結果不生影響，爰不另一一論
    述，併此敘明。
六、訴訟費用負擔之依據：民事訴訟法第78條。　　　
中　　華　　民　　國　　110 　年　  10　　月　　27  　日
                  民事第八庭  審判長法  官  鄭佾瑩
                                    法  官  宣玉華
　　　　　　　　　　　　　　　　　　法　官  邱于真
以上正本係照原本作成。
如對本判決上訴，須於判決送達後20日內向本院提出上訴狀。如
委任律師提起上訴者，應一併繳納上訴審裁判費。
中　　華　　民　　國　　110 　年　　10　　月　　27　　日
                                    書記官  邱美嫆

附表（新臺幣）   編號 姓名 銀翼公司出資額 1 廖鳳嬌 450萬元 2 林鑫 450萬元 3 張蘋心 100萬元